【裁判字號】    98,親,120
【裁判日期】    981228
【裁判案由】    確認親子關係不存在
【裁判全文】
              臺灣士林地方法院民事判決
原      告  甲○○
被      告  乙○○
上列當事人間確認親子關係不存在事件，經本院於民國98年12月
14日言詞辯論終結，判決如下：
    主  文
確認原告甲○○於民國67年4 月20日對於被告乙○○所為之認領
行為無效。
訴訟費用由被告負擔。
    事實及理由
一、按訴狀送達後，原告固不得將原訴變更或追加他訴，但請求
    之基礎事實同一者，或不甚礙被告之防礙及訴訟之終結者，
    不在此限，民事訴訟法第255 條第1 項第2 款、第7 款定有
    明文。查原告起訴時雖聲明確認原告與被告間之親子關係不
    存在，然嗣於98年11月23日言詞辯論期日當庭變更聲明為確
    認原告對於被告所為之認領行為無效，核其先後請求之基礎
    事實同一，且無礙於被告之防禦及訴訟之終結，是原告所為
    訴之變更於法尚無不合，應予准許。
二、原告起訴主張：緣被告乙○○於民國52年3 月16日出生，出
    生後經原告甲○○於67年4 月20日認領為其子女，然經臺大
    醫院血緣鑑定結果，原告與被告間實際上並無血緣關係，惟
    被告於戶政機關相關戶籍資料均載原告為生父，為此提起認
    領無效之訴等語，並聲明：(1)確認原告甲○○於民國67年4
    月20日對於被告乙○○所為之認領行為無效；(2)訴訟費用由
    被告負擔。
三、被告則答辯略以：認諾原告之主張，被告確非原告之女等語
    資為抗辯。
四、按因認領而發生婚生子女之效力，須被認領人與認領人間具
    有真實之血緣關係，否則其認領為無效，此時利害關係人均
    得提起認領無效之訴，最高法院86年台上字第1908號判例意
    旨可供參照。次按確認法律關係之訴，非原告有即受確認判
    決之法律上利益者，不得提起，民事訴訟法第247 條第1 項
    前段定有明文。而所謂即受確認判決之法律上利益，係指法
    律關係之存否不明確，致原告在私法上之地位有受侵害之危
    險，而此項危險得以對於被告之確認判決除去之者，最高法
    院27年度上字第316 號判例亦可參考。查本件原告起訴主張
    兩造間實際上並無血緣關係，然被告之戶籍謄本上所登載之
    生父卻為原告甲○○，致兩造間之身分關係仍處於不安之狀
    態，而此不安之狀態得以確認判決除去之，原告自得起訴除
    去此不實之親子關係，應認本件有即受確認判決之法律上利
    益。
五、經查，原告主張其於67年4 月20日認領被告為其子女，惟原
    告與被告間並無真實血緣關係之事實，已據提出戶籍謄本、
    國立臺灣大學醫學院附設醫院診斷證明書、臺大醫院基因醫
    學部血緣鑑定報告書等件為證，且觀諸前揭血緣鑑定報告書
    及診斷證明書內容略以：「本系統之總排除能力為0.000000
    0 。可排除血緣關係之DNA 點位為D21S11、D3S1358 、D13S
    317 、D2S1338 、D19S433 及FGA 。根據以上之分析結果，
    可以排除甲○○與乙○○之血緣關係。」、「乙○○與甲○
    ○於民國98年12月4 日於本院接受DNA 血緣鑑定，結果顯示
    可以排除乙○○與甲○○之血緣關係」等語，堪信被告乙○
    ○血緣上之父非為原告甲○○，被告乙○○與戶籍登記上之
    父即原告甲○○間並無真實血緣關係存在乙節屬實，自堪信
    原告之主張為真正。故本件原告甲○○與被告乙○○間既無
    真實之血緣關係，則原告甲○○於67年4 月20日對被告乙○
    ○所為反於真實之認領行為，應屬無效。從而，原告起訴請
    求確認原告甲○○於67年4 月20日對被告乙○○所為之認領
    行為無效，為有理由，應予准許。
六、據上論結，依民事訴訟法第78條，判決如主文。
中    華    民    國    98    年    12    月    28    日
                  家事庭法  官  李昆霖
以上正本證明與原本無異。
如對本判決上訴，應於判決送達後20日之不變期間內，向本院提
出上訴狀。
中    華    民    國    98    年    12    月    28    日
                        書記官  羅郁文

司法院資訊處製作；財團法人民間司法改革基金會備份。
